最高法院刑事判決　　　　　　　　　　　　　　　九十三年度台上字第二○五四號
　　上　訴　人　甲○○
　　　　　　　　　　　　（另案在台灣台中監獄苗栗分監執行中）
　　　　　　　　乙○○
　　選任辯護人　邱炎浚律師
右上訴人等因強盜等罪案件，不服台灣高等法院台中分院中華民國九十二年十一月二
十五日第二審判決（九十二年度上訴字第一六○八號，起訴案號：台灣苗栗地方法院
檢察署九十年度偵字第三九一○號、第四四九五號、第四五一七號、九十一年度偵字
第一○九四號、第一一○五號、一二六九號、第一三八八號、第一三八九號），提起
上訴，本院判決如左：
    主  文
上訴駁回。
    理　由
按刑事訴訟法第三百七十七條規定，上訴於第三審法院，非以判決違背法令為理由，
不得為之。是提起第三審上訴，應以原判決違背法令為理由，係屬法定要件。如果上
訴理由狀並非依據卷內訴訟資料，具體指摘原判決不適用何種法則或如何適用不當，
或所指摘原判決違法情事，顯與法律規定得為第三審上訴理由之違法情形不相適合時
，均應認其上訴為違背法律上之程式，予以駁回。本件原判決認定上訴人甲○○、乙
○○夥同蔡志強、宋坤發（均已判決確定）共同基於意圖為自己不法所有之犯意聯絡
，於為如原判決附表編號九所示之加重竊盜犯行時，甲○○、蔡志強及宋坤發甫將可
富營造股份有限公司（下稱可富公司）之發電機竊取得手，並以鉸鍊將該發電機機身
約三分之一，拖上先前所竊得之車牌號碼ＲＳ｜三一○號大貨車上，而未及離去之際
。因被王萬富、王萬台發現，乃四處逃竄，惟蔡志強在縣道苗十四線公路上谷巴汽車
旅館前被王萬富等二人追及壓制在地上。上訴人等為使蔡志強脫免逮捕，竟臨時基於
共同犯意之聯絡，以一人駕車，另一人在車上拉人之方式，輪流駕駛車牌號碼ＦＡ｜
六六二一號自用小客車，以時速約七、八十公里之高速進逼、擦撞王萬富、王萬台。
其中先由乙○○駕車進逼、擦撞王萬富、王萬台二次，繼由甲○○駕車進逼、擦撞王
萬富、王萬台一次；最後迫使其二人不得不放開蔡某，而由乙○○將蔡某拉進車內搭
救得逞等情。因而維持第一審論處上訴人等共同結夥三人以上，攜帶兇器、毀壞安全
設備竊盜，因脫免逮捕，而當場施以強暴罪刑之判決，而駁回上訴人等在第二審之上
訴（至於上訴人等另犯竊盜、恐嚇部分，業經原審判決確定）。已敘明右揭事實，業
據被害人王萬富、王萬台指訴綦詳，核與甲○○坦承夥同前述共犯竊取上揭發電機，
以及上訴人等供承駕車搭救蔡某等情相符，並有王萬富、王萬台之驗傷診斷書二份，
及王萬台腿部受傷之照片二張附卷可資佐證。查上訴人等夥同宋坤發、蔡志強共四人
，攜帶扳手及千斤頂等兇器，毀壞工廠鐵門鎖之安全設備，竊取被害人所有之發電機
得手，並於被害人逮捕共犯蔡某時，為助其脫免逮捕，而駕車進逼、擦撞被害人等，
所為應屬刑法第三百二十九條之準強盜行為，且有同法第三百二十一條第一項第二款
、第三款、第四款之「毀越安全設備」、「攜帶兇器」、「結夥三人以上」而犯之之
加重情形，自應依同法第三百三十條第一項之加重準強盜罪論科；為其所憑之證據及
認定之理由。並以甲○○雖辯稱：伊與乙○○於駕車搭救蔡某時，不慎造成被害人等
受傷，並非故意施強暴、脅迫云云。乙○○辯稱：伊係為向蔡某借車始同往前揭行竊
地點，對於竊盜之事並不知情，而其事後駕車搭救蔡某時，為閃躲被害人所丟之石塊
，始造成被害人等受傷，並無施暴力之故意云云。惟查乙○○不僅於甲○○等人謀議
行竊及竊取大貨車時到場，且又幫忙準備行竊之工具，於其他共犯竊取發電機時，又
駕車停放於谷巴汽車旅館前，以備接應，足認其有共同竊盜犯意之聯絡無疑。況甲○
○等人所竊得之大貨車係三人座，若乙○○僅係為借車而不得已隨行，則其當可在甲
○○等人竊得大貨車後，即駕駛蔡某之自用小客車離去，毋庸留於谷巴汽車旅館附近
等候。參照蔡某於警詢時供稱：伊於到達可富公司後要乙○○開車到處走走，待行竊
完畢後再以電話聯絡其前來搭載等語，以及乙○○於警詢時所供：蔡某要伊不要下車
，把車開到谷巴賓館對面空地等語觀之，顯見乙○○係聽從蔡某之指示在附近把風、
接應無疑，所辯未參與竊盜一節，自非可信。又上訴人等於蔡志強遭被害人等壓制於
地上時，其等為使蔡某脫免逮捕，竟以時速七、八十公里之高速，輪流駕車進逼、擦
撞被害人等，致被害人等身體受傷，顯見渠等係故意對被害人等施以強暴，以達搭救
蔡某之目的無疑，所辯並非故意駕車衝撞被害人云云，亦非可信。原判決就上訴人等
所辯，如何係卸責之詞，而均不足以憑採，以及本案事證已臻明確，並無履勘現場之
必要等情，亦於理由內一一詳加指駁及說明。核其所為之論斷，俱與卷內資料相符，
從形式上觀察，原判決並無調查未盡、理由矛盾或適用法則不當等違背法令之情形。
甲○○上訴意旨略以：伊等竊取發電機尚未得手即被發現，且已逃離現場，應僅成立
竊盜未遂罪，不應論以準強盜罪云云。乙○○上訴意旨略以：伊係為向蔡某借車，始
隨同前往案發現場，並不知竊盜之事，亦未分擔竊盜之實施，原判決認其係竊盜共犯
，並進而論以準強盜罪，自有不當。又伊於原審聲請履勘現場，原審未予置理，亦有
不合。再渠等係在距離竊盜現場數百公尺以外駕車搭救蔡某，並非在竊盜當場實施強
暴、脅迫，原判決論以準強盜罪，顯有未洽。此外，案發當時僅伊與甲○○二人駕車
搭救蔡某，宋坤發與蔡某並未參與，即不在準強盜結夥範圍之內，原判決認其等所犯
之準強盜罪有「結夥三人以上犯之」之加重情形，亦有違誤云云。惟查證據之取捨及
事實之認定，均為事實審法院之職權，倘其採證認事並未違背證據法則，自不得任意
指為違法。原判決對於其如何認定上訴人等有前揭加重準強盜之犯行，已詳敘其所憑
之證據及理由；且對於上訴人等所辯各語，如何係卸責之詞，而均不足以採信，亦於
理由內詳加指駁及說明，核無違法情形。又原判決以甲○○等人於竊得發電機後，又
以鉸鍊將該發電機機身三分之一拖上大貨車上，認其等竊盜已屬既遂，於法並無不合
。甲○○上訴意旨謂其係竊盜未遂，且不知王萬富等人為被害人，不應論以準強盜罪
云云，顯係對原審採證認事職權之適法行使，任意指摘，自非依據卷內資料執為指摘
之適法上訴理由。又原判決對於乙○○所辯未參與竊盜一節，如何不足以採信，以及
本件何以無履勘現場之必要，已於理由內論敘說明綦詳。乙○○上訴意旨，猶對原判
決已詳細說明不予採信之事項，任意爭執，亦非適法之第三審上訴理由。再刑法第三
百二十九條所謂「當場」，固不以實施竊盜者尚未離去現場為限，即已離盜所而尚在
他人跟蹤追躡中者，仍不失為當場。上訴人等於竊盜後雖已逃離現場數百公尺，但仍
在被害人之跟蹤追躡中，甚至已追及蔡某而將其壓制在地上；則上訴人等折返搭救蔡
某，而對被害人施以暴力之行為，自仍屬在盜所當場施以強暴之行為，所稱並非於當
場實施暴力一節，自無可取。此外，刑法第三百三十條所謂犯強盜罪者，不僅指自始
犯強盜罪者而言，即依同法第三百二十九條以強盜論者，亦包括之，而該項準強盜行
為係以竊盜或搶奪，以及對人當場施加強暴、脅迫為其內容。故此項準強盜罪，不論
於其行為之何一階段，如具有同法第三百二十一條第一項各款情形之一者，即應依同
法第三百三十條之加重強盜罪論處。原判決認定上訴人等夥同蔡志強、宋坤發共四人
，攜帶兇器、毀壞安全設備而竊取上述發電機，於同夥蔡某遭被害人壓制在地上時，
為助其脫免逮捕，而駕車進逼、擦撞被害人等情。則上訴人等所犯之準強盜罪，除具
有刑法第三百二十一條第一項第二款、第三款之情形以外，並具有同條項第四款所稱
「結夥三人以上而犯之」之情形。上訴意旨謂其所犯之準強盜行為，並無結夥三人以
上而犯之之情形，而指摘原判決不當，要屬誤會。綜上，本件上訴意旨，均非依據卷
內資料具體指摘原判決有如何違背法令之情形，徒就原審採證認事職權之適法行使，
以及原判決已明白論斷說明之事項，任意指摘，顯與法律規定得為第三審上訴理由之
違法情形不相適合，揆諸前揭說明，其等上訴均為違背法律上之程式，應併予駁回。
據上論結，應依刑事訴訟法第三百九十五條前段，判決如主文。
中　　　華　　　民　　　國　　九十三　　年　　　四　　　月　　二十二　　日
                              最高法院刑事第六庭
                                  審判長法官  吳　雄　銘
                                        法官  池　啟　明
                                        法官  石　木　欽
                                        法官  郭　毓　洲
                                        法官  吳　三　龍
      右正本證明與原本無異
                                              書  記  官
中　　　華　　　民　　　國　　九十三　　年　　　四　　　月　　二十六　　日
                                                                  ｍ
